【裁判字號】    90,簡上,65
【裁判日期】    900425
【裁判案由】    給付票款
【裁判全文】
臺灣彰化地方法院民事判決  九十年度簡上字第六十五號
    上  訴  人  丁○○
    訴訟代理人  丙○○
    被上訴人    台鳳股份有限公司
    法定代理人  乙○○○
    訴訟代理人  甲○○
右當事人間請求給付票款事件，上訴人對於中華民國八十九年十二月二十一日本院員
林簡易庭八十九年度員簡字第三九０號第一審判決提起上訴，本院判決如左：
    主      文
原判決廢棄。
被上訴人在第一審之訴駁回。
第一、二審訴訟費用由被上訴人負擔。
    事      實
甲、上訴人方面：
一、聲明：如主文所示。
二、陳述：除與原審判決書所載者相同茲予引用外，補稱：系爭本票上之簽名並非上
    訴人所簽，印章亦非上訴人所有，是上訴人之女劉玉蘇自己刻印章簽名的，上訴
    人並未擔任過訴外人嘉醇興業有限公司對於被上訴人之貨款之保證人，該枚印章
    是劉玉蘇盜刻的，印章並未經過上訴人同意。
三、證據：援用原審之立證方法，並聲請訊問證人劉玉蘇。
乙、被上訴人方面：
一、聲明：（一）駁回上訴。（二）第二審訴訟費用由上訴人負擔。
二、陳述：除與原審判決書所載者相同茲予引用外，補稱：縱認系爭本票上之背書非
    上訴人本人簽名蓋章，上訴人仍應負表見代理之授權人責任。
三、證據：援用原審之立證方法，並提出身分證及土地所有權狀影本各一件為證。
丙、本院依聲請訊問證人劉玉蘇。
    理      由
一、被上訴人起訴主張其執有訴外人嘉醇興業有限公司簽發，上訴人背書，發票日為
    民國八十九年八月八日、面額新台幣（下同）一百五十七萬零一百四十一元、票
    號00000000號之本票一紙，經提示不獲付款，本於票據追索權請求給付
    上揭票款及遲延利息等語。上訴人則以上開本票背書並非上訴人所為，亦未授權
    劉玉蘇刻印章，劉玉蘇盜刻其印章並用以背書，其毋庸負責等語資為抗辯。
二、按本票為無因證券，僅就支票作成前之債務關係，無庸證明其原因而已。至該本
    票發票本身及背書是否真實，即是否為背書人所作成，即應由本票債權人負證明
    之責。本件被上訴人主張持有訴外人嘉醇興業有限公司簽發系爭本票，經提示不
    獲支付之事實，業據其於原審中提出本票為證，自堪信為真實。又被上訴人主張
    上訴人蓋章於系爭支票背書等語，則為上訴人所否認，並以系爭本票上之背書並
    非上訴人所為，上訴人亦未授權或同意劉玉蘇於系爭本票上背書，此係劉玉蘇所
    盜刻使用，上訴人毋庸負責等語。經查：
  （一）、上訴人主張系爭本票上訴人印文之背書並非上訴人親自所為之事實，業據
          證人即嘉醇興業有限公司法定代理人劉玉蘇證述明確，而證人即上訴人之
          受僱人莊世材於原審證稱其向劉玉蘇收取系爭本票，收到票時即已有背書
          ，不知道是誰作的，沒有看見是誰寫的等語，亦無從證明印文係上訴人所
          蓋章，則上訴人辯稱並未在系爭支票上蓋章背書，堪信為真實。
  （二）、被上訴人又主張系爭本票之背書縱非上訴人親自所為，然此一印章與上訴
          人擔任嘉醇興業有限公司對於被上訴人之貨款保證人之印章相同，應可認
          上訴人有授權劉玉蘇背書等語，然此亦為上訴人所否認。按民法第一百六
          十七條所定代理權之授與，其授與應向代理人或向代理人對之為代理行為
          之第三人以意思表示為之，且由自己之行為表示以代理權授與他人，本人
          就他人之代理行為，對於第三人應負授權人之責任者，須以他人所為之代
          理行為，係在其曾經表示授與他人代理權之範圍內，始有其適用。是以本
          件訴外人劉玉蘇是否有權為上訴人在系爭本票上代理背書，尚須就上訴人
          是否曾有授權行為以及劉玉蘇之背書行為是否業經上訴人之授權予以審就
          。經查：上訴人辯稱其未授權之事實，業據證人劉玉蘇證述：在與上訴人
          第一次簽債務保證時，雖有經上訴人簽名同意保證，但幾天後上訴人要求
          保證人必須蓋章，所以伊才刻此一印章，並未經上訴人之同意刻印，此後
          每年與被上訴人換經銷合約時，伊就蓋用此顆印章作為保證人等語明確，
          被上訴人雖主張系爭本票上之印章與經銷合約書之印文相同，每年換約均
          用相同之章等語，然被上訴人並未能舉證證明每年換約之經銷合約書中，
          上訴人之印文係出於上訴人所親為或上訴人之授權，是以縱使系爭本票上
          之印文與經銷合約書之印文相同，然擔任經銷合約書之保證人與授權在系
          爭本票上背書，係分屬二事，本件並無相當之證據足以證明上訴人有何授
          權劉玉蘇於票據背書之行為，自難僅憑系爭本票中上訴人之印文與經銷合
          約書之印文相同，即遽認此背書業經上訴人授權，故被上訴人此部分主張
          ，亦難採信。
  （三）、又被上訴人主張上訴人將印章交予劉玉蘇使用，劉玉蘇持以在支票上背書
          ，依民法第一百六十九條之表見代理之規定，故上訴人亦應負清償票款責
          任云云。按「由自己之行為表示以代理權授與他人者，對於第三人應負授
          權人之責任，必須本人有表見之事實，足使第三人信該他人有代理權之情
          形存在，始足當之（最高法院六十年臺上字第二一三○號判例可資參照）
          。本件上訴人主張背書之印章係劉玉蘇所盜刻，其不知情等語，證人劉玉
          蘇亦坦承該印章係其盜刻，並私自用於作保及背書等語明確，被上訴人既
          不清楚背書係何人所為，亦未能證明該印章為真正以及上訴人有何將該印
          章交付劉玉蘇使用之行為，本件既無相當之證據足以證明上訴人有以自己
          行為向被上訴人表示其有將代理權授與劉玉蘇，或明知劉玉蘇表示為其代
          理人而不為反對之表示等情形，上訴人並無表見之事實存在，揆諸前揭判
          例意旨，尚難認上訴人應負表見代理之授權人責任，故被上訴人主張因上
          訴人已交付印章於劉玉蘇並經劉玉蘇以該印章背書，對於本件票據債務，
          上訴人應負表見代理人之責任云云，尚非可採。
三、從而，被上訴人本於票據權利請求上訴人給付系爭本票票款，為無理由，不應准
    許。原審判命上訴人給付一百五十七萬零一百四十一元及其遲延利息之票款並依
    職權為假執行之宣告，自有未洽，上訴意旨指摘原判決不當，求予廢棄改判，為
    有理由，應由本院予以廢棄改判如主文所示。
四、本件待證事實已臻明確，兩造其餘之攻擊防禦方法與舉證，均不影響本件判決之
    結果，爰不一一審酌。
五、據上論結，本件上訴為有理由，依民事訴訟法第四百三十六條之一第三項、第四
    百五十條、第七十八條，判決如主文。
中      華      民      國    九十    年      四      月    二十五      日
                            臺灣彰化地方法院民事第三庭
~B審判長法官  何志通
~B法      官  陳正禧
~B法      官  陳弘仁
右為正本係照原本作成
如對本判決上訴，須於判決送達後二十日內向本院提出上訴狀，同時表明上訴理由；
如已於本判決宣示後送達前提起上訴者，應於判決送達後十日內補具上訴理由（均須
按他造當事人之人數附繕本）。（民事訴訟法第四百三十六條之二、之四）
~B法院書記官  陳瑤芳
中      華      民      國    九十    年      四      月    二十五      日


司法院資訊處製作；財團法人民間司法改革基金會備份。
